【裁判字號】    95,簡,255
【裁判日期】    951130
【裁判案由】    營業稅
【裁判全文】
臺北高等行政法院判決
                                     95年度簡字第00255號
原      告  艾維達有限公司
代  表  人  甲○○
訴訟代理人  乙○○
被      告  財政部臺北市國稅局
代  表  人  許虞哲(局長)
上列當事人間因營業稅事件，原告不服財政部中華民國95年2月9
日台財訴字第09400601100 號訴願決定，提起行政訴訟。本院判
決如下：
    主  文
原告之訴駁回。
訴訟費用由原告負擔。
    事  實
一、事實概要：原告經人檢舉於93年6 月7 日至93年8 月31日間
    於YAHOO 奇摩拍賣網站銷售貨物，金額計新臺幣（下同）1,
    318,437 元（不含稅），短漏開統一發票並漏報銷售額。案
    經被告查獲審理違章成立，核定補徵營業稅19,727元（即原
    漏稅額為65,922元扣減累積留抵稅額46,195元），並按未依
    法給予他人憑證之金額1,318,437 元處5%罰鍰計65,921元，
    原告不服，申請復查，未獲變更，提起訴願亦經決定駁回後
    ，遂提起本件行政訴訟。
二、兩造聲明：
    (一)原告聲明：訴願決定及原處分(復查決定)均撤銷。
    (二)被告聲明：駁回原告之訴。
三、兩造之爭點：
    (一)原告主張之理由：
      1.原告公司之成立，公司股東並非只有股東鄭宇伸一人，
        資金也並非由鄭宇伸以前之收入所轉入，且原告公司之
        成立實為自93年7 月1 日起始接收鄭宇伸之部分YAHOO
        拍賣業務，並非完全承擔鄭宇伸所有個人收入，且鄭宇
        伸於網頁上仍保有個人之銷售產品，因此實不應該將鄭
        宇伸之個人帳戶中之收入金額394,531 元（自93年6 月
        7 日至93年6 月30日）歸為原告公司之漏報營業額。
      2.原告公司成立初期，因網頁說明未及時更改且因拍賣網
        站之買方仍習慣以郵政金融儲金帳號為主要購物匯款方
        式，使大部分原告之營業收入仍匯入鄭宇伸之個人金融
        帳戶，且因取得統一發票時間較取得營利事業登記之時
        間較晚，因此未能及時按申報原告公司成立初期二個月
        之營業金額，並非故意漏報營業額；且原告在取得發票
        後，已誠實開立發票並按時申報營業額，並補報部分成
        立初期之未報營業額，並於94年度結束營業時以及遭被
        告查獲之前留有46,195元留抵營業稅額。事後，因鄭宇
        伸於94年初前往被告機關面談有關其個人被檢舉涉嫌逃
        漏營業稅時，才說明自93年7 月1 日起，其個人帳戶之
        款項已屬原告之營業額。
      3.按『認定事實須憑證據，不得出於臆測』乃最高行政法
        院61年判字第70號判例所明揭，故被告機關如欲認定原
        告股東鄭宇伸之個人金融戶中之金額為原告營業額時，
        理應負擔證明每一筆存入金額是否為購買原告之銷售商
        品抑或是原告股東之個人之收入之證據。但查係鄭宇伸
        已聲明於被告所認定之金額中，6 月7 日至6 月30日間
        計有394,531 元為其個人之收入及所有，非原告之營業
        額，原告業已就屬其收入之部分，於領取發票後補報部
        分營業額，並於94年度結束營業時以及遭被告查獲之前
        留有46,195元留抵營業稅額。依稅捐稽徵法第48條之1
        補繳之營業稅小於違章至申報或查獲日前，每期留抵稅
        額者：經查獲者，免按營業稅法第51條規定處罰，惟稽
        徵機關將發單補徵應加計之利息。
    (二)被告主張之理由：
      1.卷查，原告於前揭時間於YAHOO 奇摩拍賣網站銷售貨物
        ，漏未開立統一發票及漏報銷售額之違章事實，有檢舉
        函、檢舉人提供之網站相關資料（鄭宇伸之YAHOO 奇摩
        拍賣網站）、原告股東鄭宇伸郵局存簿往來明細（帳號
        ：0000000-0000000 ）、原告93年7-8 月期及93年9-10
        月期營業人銷售額與稅額申報書（401 表）、資金調查
        函、談話筆錄、被告稽查報告書、調查函及漏報銷售額
        統計表等資料影本附卷可稽，其違章事證明確，洵堪認
        定。
      2.次查，本件係原告股東鄭宇伸個人於92年10月9 日起在
        YAHOO 奇摩拍賣網站銷售貨物，後鄭宇伸於93年6 月7
        日以甲○○（鄭宇伸之母）為負責人設立「艾維達有限
        公司」（即原告），於93年6 月7 日至同年8 月31日間
        鄭君個人與原告使用同一拍賣網站銷售貨物，並共同使
        用以鄭君名義開戶之郵局帳號（0000000-0000000 ）為
        消費者匯入貨款之帳戶。而該銷售網站之評價達2,867
        次（計至93年10月14日止），且商品達70多項，經人檢
        舉銷售貨物漏未開立統一發票，被告查獲後，鄭宇伸主
        張設立「艾維達有限公司」係為誠實繳稅，並已如期申
        報銷售額，故被告核定自93年6 月7 日起在該YAHOO 拍
        賣網站銷售之貨物均核屬原告之銷售額。
      3.再查，原告於網站上提供前開郵局帳戶，並敘明可經由
        ATM 轉帳或無摺存款等方式將貨款存入該帳戶，該郵局
        帳戶為原告股東鄭宇伸所有，且有多筆匯入款項，金額
        與其銷售商品之單價大致相符，經抽查其中金額較大者
        ，亦均為銷售收入，因原告未依規定設立帳簿並依序登
        帳，亦無法提供憑證供核，且提供鄭君之帳戶供收款之
        用，亦為雙方所不爭之事實，故依營業稅法第43條第1
        項之規定，採總加總減方式計算出存入該郵局帳戶金額
        1,515,505 元大於原告自行申報之營業額197,068 元，
        差額核定為漏報銷售額1,318,437 元。而原告自93年6
        月7日 至93年10月13日查獲日止，93年5-6 月期留抵稅
        額為0， 當期漏稅額為19,727元，已造成實質逃漏稅；
        93年7-8 月期留抵稅額為52,524元，當期漏稅額為46,1
        95元，未造成實質逃漏稅，依財政部89年10月19日台財
        稅第890457254 號函規定，實質逃漏稅額為19,727元，
        是本件予以補徵營業稅，洵屬有據。
      4.又按，「…營業人觸犯營業稅法第51條各款，如同時涉
        及稅捐稽徵法第44條規定者，參照行政法院84年9 月20
        日9 月份第2 次庭長評事聯席會議決議意旨，勿庸併罰
        ，應擇一從重處罰。」為財政部85年4 月26日台財稅第
        851903313 號函釋規定。原告於拍賣網站銷售貨物，金
        額計1,318,437 元，短漏開統一發票並漏報銷售額之違
        章事實，事證明確，業如前述。原告既已於93年6 月7
        日辦理營業登記，即應依稅捐稽徵法第48條之1 規定，
        自動補報補繳稅款，原告自知有前揭營業行為，而不為
        法定申報義務，縱非故意亦有過失，自不得免罰。從而
        ，原核定除補徵營業稅外，並按其未依規定給與他人憑
        證金額1,318,437 元處5%罰鍰計65,921元，揆諸前揭法
        條及財政部函釋規定，亦無違誤。
    理  由
一、本件原告起訴時，被告之代表人為張盛和，嗣於訴訟中變更
    為許虞哲，茲據新任代表人具狀聲明承受訴訟，經核無不合
    ，應予准許。又原告不服被告核定之稅額及罰鍰金額合計未
    逾20萬元，依行政訴訟法第229 條規定，應適用簡易訴訟程
    序，爰不經言詞辯論，逕為判決，均合先敘明。
二、按加值型及非加值型營業稅法（下稱營業稅法）第1 條規定
    ：「在中華民國境內銷售貨物或勞物及進口貨物，均應依本
    法規定課徵營業稅。」第32條第1 項前段規定：「營業人銷
    售貨物或勞務，應依本法營業人開立銷售憑證時限表規定之
    時限，開立統一發票交付買受人。」第35條第1 項規定：「
    營業人除本法另有規定外，不論有無銷售額，應以每2 月為
    1 期，於次期開始15日內，填具規定格式之申報書，檢附退
    抵稅款及其他有關文件，向主管稽徵機關申報銷售額、應納
    或溢付營業稅額。其有應納營業稅額者，應先向公庫繳納後
    ，檢同繳納收據一併申報。」第43條第1 項第4 、5 款規定
    ：「營業人有左列情形之一者，主管稽徵機關得依照查得之
    資料，核定其銷售額及應納稅額並補徵之：四、短報、漏報
    銷售額者。五、漏開統一發票或於統一發票上短開銷售額者
    。」第51條第3 款規定：「納稅義務人，有左列情形之一者
    ，除追繳稅款外…三短報或漏報銷售額者。」稅捐稽徵法第
    44條規定：「營利事業依法規定應給他人憑證而未給與，應
    自他人取得憑證而未取得，或應保存憑證而未保存者，應就
    其未給與憑證、未取得憑證或未保存憑證，經查明認定之總
    額，處5%罰鍰。」又「納稅義務人同時觸犯租稅行為罰及漏
    稅罰相關罰則之案件，依本函規定處理。說明…(二)營業人觸
    犯營業稅法第51條各款，如同時涉及稅捐稽徵法第44條規定
    者，參照行政法院84年9 月20日9 月份第2 次庭長評事聯席
    會議決議意旨，勿庸併罰，應擇一從重處罰。…」亦經財政
    部85年4 月26日台財稅第851903313 號函釋在案。
三、本件原告經人檢舉於93年6月7日至93年8月31日間，於YAHOO
    奇摩拍賣網站銷售貨物，短漏開統一發票及漏報銷售額，經
    被告查獲後，依查得其股東鄭宇伸名義開立郵局帳號000000
    0-0000000 號帳戶之匯入款項資料，核定原告漏開統一發票
    及漏報銷售額為1,318,437 元（不含稅），除核定補徵營業
    稅19,727元（即原漏稅額為65,922元扣減累積留抵稅額46,1
    95元），並按未依法給予他人憑證之金額1,318,437 元處5%
    罰鍰計65,921元之事實，此有檢舉函、檢舉人提供之網站相
    關資料（鄭宇伸之YAHOO 奇摩拍賣網站）、鄭宇伸前開郵局
    存簿往來明細、原告93年7-8 月期及93年9-10月期營業人銷
    售額與稅額申報書（401 表）、被告稽查報告書、漏報銷售
    額統計表、核定稅額繳款書及罰鍰處分書附原處分卷可稽，
    堪信為真實。故本件厥應審究者，在於被告依原告之股東鄭
    宇伸所有前開帳戶匯款資料，核定原告於93年6 月7 日至93
    年8 月31日短漏報銷貨收入1,318,437 元，於法是否有據？
四、經查：
    (一)按關於營業稅銷售額數額之多寡，固應由稅捐稽徵機關負
      舉證之責任，然而有關課稅要件事實，多發生於納稅義務
      人所得支配之範圍，其證據資料亦多為納稅義務人所管領
      ，稅捐稽徵機關掌握困難，為貫徹公平合法課稅之目的，
      納稅義務人有提出此等與課稅要件事實有關之證據資料之
      協力義務，合先指明。
    (二)查本件係原係原告之股東鄭宇伸以個人名義於92年10月9
      日起在YAHOO 奇摩拍賣網站銷售貨物，嗣因開立發票及申
      報稅負，而於93年6 月7 日成立原告「艾維達有限公司」
      後，原告於網站上亦提供股東鄭宇伸名義開立之前開0000
      000-0000000 號郵局帳戶，供消費者以ATM 轉帳或無摺存
      款等方式將貨款存入該帳戶，而該公司銷貨收入除有存入
      前開帳戶之存摺資料外，並未設有其他銷貨收入帳簿等情
      ，業據原告之股東鄭宇伸於被告調查時陳明在卷，亦為原
      告所不爭，又經被告依鄭宇伸前開郵局帳戶之存匯入款資
      料查核結果，其匯入金額與原告銷售商品之單價大致相符
      ，且抽查其中金額較大者，亦均為銷售收入，復因原告未
      依規定設立帳簿並依序登帳，亦無法提供憑證供核，故被
      告依前揭查得事證及資料，核定自93年6 月7 日起在上開
      YAHOO 拍賣網站銷售之貨物為原告之銷售額，並依該網站
      所提供鄭宇伸前開郵局帳戶之存匯入款項資料，採總加總
      減方式計算出存入該郵局帳戶金額1,515,505 元大於原告
      自行申報之營業額197,068 元，核定其差額為漏報之銷售
      額1,318,437 元（即93年6 月7 日至6 月30日漏報銷售額
      為394,531 元，93年7 月1 日至8 月31日核定銷售額為1,
      120,974 元，扣除93年7-8 月期營業人銷售額與稅額申報
      書已申報銷售額197,068 元，93年7-8 月漏報銷售額為92
      3,906 元，合計漏報銷售額1,318, 437元），揆諸前揭說
      明，於法自屬有據。原告僅空言主張鄭宇伸於網頁上仍保
      有個人銷售產品，不應將其郵局帳戶收入全列入原告銷貨
      收入，惟未提出其他可資採信之具體事證以為證明，自無
      足取。
    (三)又按，「人民違反法律上之義務而應受行政罰之行為，法
      律無特別規定時，雖不以出於故意為必要，仍須以過失為
      其責任條件。但應受行政罰之行為，僅須違反禁止規定或
      作為義務，而不以發生損害或危險為其要件者，推定為有
      過失，於行為人不能舉證證明自己無過失時，即應受處罰
      。」大法官釋字第275 號解釋在案。原告於拍賣網站銷售
      貨物，金額1,318,437 元，短漏開統一發票並漏報銷售額
      ，業如前述，原告既於93年6 月7 日辦理營業登記，即應
      依稅捐稽徵法第48條之1 規定，自動補報補繳稅款，原告
      自知有前揭營業行為，而不為法定申報義務，即使非出於
      故意，亦有疏未注意之過失，依上揭大法官解釋意旨，自
      應處罰，被告按其未依規定給與他人憑證金額1,318,437
      元處5%罰鍰計65,921元，揆諸前揭法條及財政部函釋規定
      ，亦無違誤。
五、綜上所述，被告所為補稅及罰鍰處分，於法並無違誤，訴願
    決定遞予維持，亦無不合，原告徒執前詞，訴請撤銷，為無
    理由，應予駁回。
據上論結，本件原告之訴為無理由，爰依行政訴訟法第233條第1
項、第98條第3項前段，判決如主文。
中    華    民    國    95    年    11    月   30     日
                            第二庭  法  官  蕭惠芳
上為正本係照原本作成。
本件以訴訟事件所涉及之法律見解具有原則性者為限，始得於本
判決送達後20日內向本院提出上訴狀並表明上訴理由，如已於本
判決宣示後送達前提起上訴者，應於判決送達後20日內補具上訴
理由（均按他造人數附繕本），且經最高行政法院許可後方得上
訴。
中    華    民    國    95    年    11    月   30     日
                                    書記官  李淑貞


司法院資訊處製作；財團法人民間司法改革基金會備份。
